【裁判字號】    97,訴,2685
【裁判日期】    980211
【裁判案由】    給付違約金
【裁判全文】
臺灣臺中地方法院民事判決  97年度訴字第2685號
原      告  齊家公寓大廈管理維護有限公司
法定代理人  乙○○
訴訟代理人  甲○○
被      告  富宇新貴特區管理委員會
法定代理人  丁○○
訴訟代理人  丙○○
上列當事人間請求給付違約金事件，本院於民國98年1月12日言
詞辯論終結，判決如下：
    主      文
原告之訴及假執行之聲請均駁回。
訴訟費用由原告負擔。
    事實及理由
一、原告主張：原告於民國（下同）96年10月1日，與被告簽訂
    大樓社區服務合約，合約期間96年10月1日至97年9月30日，
    每月服務費新台幣（下同）26萬元，且於契約第12條約定，
    「為避免乙方（即原告）員工竊取乙方規章、勤務制度及智
    慧財產權等惡意承接甲方（即被告）管理服務業務，故於本
    約期滿後一年內，甲方不得留任及複委任人曾派駐現場工作
    人員」。97年9月30日期滿後，兩造不再續約，原告遂於97
    年9月12日，發函告知派駐被告社區之員工，契約將於97年9
    月30日終止，為安排職務，請員工於97年10月1日，至台中
    市辦公室報到，然有員工曾輝艷、楊佳霖、薛榮化、郭逢春
    、陽躍娥、傅宗立、魏清雄等人集體向原告請辭，然該等員
    工遭被告挖角留任被告社區才同時提出辭呈，被告違約應依
    約賠償原告3個月服務費78萬元等語，並聲明：被告應給付
    原告78萬元，及自起訴狀繕本送翌日起，至清償日止，按年
    息百分之五計算之利息。且陳明：願供擔保請准宣告假執行
    。
二、被告則以：本件兩造原訂之契約，業已期滿，原告主張被告
    違約，應由原告負舉證之責任。曾輝艷、楊佳霖、薛榮化、
    郭逢春、陽躍娥、傅宗立、魏清雄等人，並非被告挖角而留
    用，其等辭職與否，與被告無關，被告無從干涉；又該等人
    之僱佣及支薪係由訴外人天誠公寓大廈管理維護股份有限公
    司及龍昇保全股份有限公司負責，與被告無涉，被告並無違
    反契約第12條之情事；且依契約第12條約定之意旨係在防止
    原告員工竊取原告規章、勤務制度及智慧財產權等，被告為
    社區管理委員會非營利單位，則該規範應係注意義務，故被
    告並無原告指違約之情事，原告提本件訴訟當事人不適格。
    原告請求被告給付違約金顯無理由等語置辯，並聲明：駁回
    原告之訴及假執行之聲請；且陳明：如受不利益之判決，願
    供擔保請准宣告免為假執行。
三、本件經兩造協商簡化爭點，就下列事實不為爭執，並有原告
    所提出之合約書一份、通知書一份、曾輝艷、楊佳霖、薛榮
    化、郭逢春、陽躍娥、傅宗立、魏清雄等人員工離職報告書
    各一份、及被告提出之勞工保險加保申報資料一份、管理服
    務契約書一份為證，本院自得採為判決之基礎：
（一）原告於96年10月1日，與被告簽訂大樓社區服務合約，合
      約期間96年10月1日至97年9月30日止，每月服務費26萬元
      。於契約第12條約定，「為避免乙方（即原告）員工竊取
      乙方規章、勤務制度及智慧財產權等惡意承接甲方（即被
      告）管理服務業務，故於本約期滿後一年內，甲方不得留
      任及複委任人曾派駐現場工作人員」。
（二）97年9月30日期滿後，不再續約，原告遂於同年9月12日發
      函告知派駐被告社區之員工，契約將於97年9月30日終止
      ，為安排職務請原告之員工於97年10月1日至台中市辦公
      室報到，然有員工曾輝艷、楊佳霖、薛榮化、郭逢春、陽
      躍娥、傅宗立、魏清雄等人集體向原告請辭。
（三）楊佳霖、曾輝艷、陽躍娥於97年10月1日，由天誠公寓大
      廈管理維護股份有限公司以雇主身分加保勞工保險。薛榮
      化、郭逢春、傅宗立於97年10月1日，由龍昇保全股份有
      限公司以雇主身分加保勞工保險。
四、原告主張被告違反契約約定，惡意留任僱佣曾輝艷、楊佳霖
    、薛榮化、陽躍娥、郭逢春、傅宗立、魏清雄等七人，被告
    應給付原告違約金78萬元云云，惟原告之主張為被告所否認
    ，並以前詞置辯，經查：
（一）按兩造所訂系爭管理維護契約第12條惡意挖角之禁止，明
      訂「為避免乙方（即原告）員工竊取乙方規章、勤務制度
      及智慧財產權等，惡意承接甲方（即被告）管理服務業務
      ，故於本約期滿後一年內，甲方不得留任及複委任人曾派
      駐現場工作人員，否則應賠償乙方三個月服務費為違約金
      。」，固為兩造所不爭執，惟解釋意思表示，應探求當事
      人之真意，不得拘泥於所用之辭句。民法第98條定有明文
      。按兩造僅存有社區管理維護之契約，被告於原告就社區
      之管理維護及保全工作戮力完成後，方有依約給付報酬之
      義務，除此之外，被告並無另行負擔義務之必要性，然依
      上開違約金之約定，系爭違約金約定之金額高達78萬元，
      其處罰不可謂不重，是就系爭違約金條款之適用及解釋上
      ，自應嚴格限制，否則原告利用定型化之契約，加重客戶
      一般契約義務以外之額外義務，即顯不公平。本件依兩造
      上述契約第12條之約定，其開宗明義記載該條文訂定目的
      為「惡意挖角之禁止」，即禁止被告有惡意挖角之行為，
      如被告有惡意挖角之故意，且於符合條文要件時，自應給
      付違約金，否則要件即不該當。再者，依上開條文之內容
      ，「為避免乙方（即原告）員工竊取乙方規章、勤務制度
      及智慧財產權等，惡意承接甲方（即被告）管理服務業務
      」，原告與被告訂立此一條文，即是為避免原告之員工利
      用職務任職期間，竊取原告規章、勤務制度及智慧財產權
      等職務上之密祕或權利，並利用上開竊取之成果，惡意承
      接被告之管理服務業務，因而與被告有此違約金條款之約
      定，是必於被告是有惡意挖角之意圖，且於原告之員工有
      竊取乙方規章、勤務制度及智慧財產權，並進而惡意承接
      被告社區之管理服務業務時，被告方得依約給付原告違約
      金，非謂原告社區之管理保全業務，一經他人派任曾在被
      告社區服務過之人員擔任，被告即有違約金給付之義務，
      而應給付違約金78萬元予原告。
（二）又本件兩造於契約即將約滿之際，被告曾發文予原告，表
      示原告執行業務良好，而欲與原告優先締約，惟原告事後
      堅持己身意見，以致未能優先議約成功，後經被告公開招
      標而由訴外人天誠公寓大廈管理維護股份有限公司承攬社
      區維護工作，並由龍昇保全股份有限公司承攬保全業務之
      事實，為兩造所不爭執，並有被告提出97年8月28日新貴
      （97）函字第970828號函文一份、97年9月11日新貴（97
      ）函字第970911號函文一份、原告97年9年16日（97）齊
      管字第0970915401號函文一份、被告與天誠公寓大廈管理
      維護股份有限公司、龍昇保全股份有限公司之管理服務契
      約書一份，在卷可稽，堪信為真實。按被告於兩造契約將
      約滿之際，即通知原告優先續約，惟原告未能掌握先機，
      致於公開招標議價中，由他人得標，顯見被告本欲由原告
      續行服務，僅因原告自身行為致無法優先續約，被告主觀
      上既欲與原告優先續約，被告豈會有惡意挖角之故意？顯
      見原告主張被告有惡意挖角之故意，尚難遽採。
（三）再者，曾輝艷、楊佳霖、薛榮化、陽躍娥、郭逢春、傅宗
      立、魏清雄等七人固先後離職，不再受僱於原告（依原告
      所提出之勞工保險加退保申請表，傅宗立、郭逢春為訴外
      人齊家保全股份有限公司之員工），其後曾輝艷、楊佳霖
      、薛榮化、陽躍娥、郭逢春、傅宗立、魏清雄等人，復分
      別受僱於天誠公寓大廈管理維護股份有限公司、龍昇保全
      股份有限公司（曾輝艷、楊佳霖、薛榮化、陽躍娥受僱於
      天誠公寓大廈管理維護股份有限公司；郭逢春、傅宗立、
      魏清雄受僱龍昇保全股份有限公司），而經委派至被告社
      區工作，惟被告僅為業主，曾輝艷、楊佳霖、薛榮化、陽
      躍娥、郭逢春、傅宗立、魏清雄等人係僱於他人，而他人
      為履行義務，委派該等至被告社區工作，只要曾輝艷、楊
      佳霖、薛榮化、陽躍娥、郭逢春、傅宗立、魏清雄等人能
      恪遵職守完成任務，被告本無拒絕給付之權利，是曾輝艷
      、楊佳霖、薛榮化、陽躍娥、郭逢春、傅宗立、魏清雄等
      人係他人委派至被告社區工作，而非被告惡意挖角留為己
      用，與前述違約金條款之構成要件不該當，自難認被告對
      原告違約應給付違約金之義務存在。
（四）另依卷附原告所提出曾輝艷、楊佳霖、薛榮化、陽躍娥、
      郭逢春、傅宗立、魏清雄等人之離職報告書，其中曾輝艷
      於97年9月15日表示：「管委會通知不再公司續約已數天
      ，至今未見公司任何關心、通知、安排我的生計及合適上
      班場所，不得不離職。」、楊佳霖於97年9月15日表示：
      「管委會已再和公司續約，詢問公司後，仍無得到確定回
      覆，決定另找其他工作。」、薛榮化：於97年9月15日表
      示：「管委會通知不再公司續約，至今未見公司主管來電
      社區關心員工，或通知安排，為了生活及合適上班場所，
      不得不先行自謀工作，故此提出辭呈。」、陽躍娥於97年
      9月15日表示「管委會通知不再公司續約，至今未見公司
      任何關心或通知安排，我為生計及合適上班場所，不得不
      離職。」、郭逢春於97年9月13日表示「考慮自行投資轉
      業。」、傅宗立於97年9月14日表示「管委會告知不再公
      司續約，未見公司有另安排，為了生活另謀出路，故提出
      辭呈。」、魏清雄於97年9月15日表示「茲派駐服務之社
      區管委會通知不再跟公司續約，至今未見公司主管來電關
      心，或通知安排轉任處所，職為家計及生活所必需，雖百
      般不捨，亦不得不遞出辭呈另謀合宜之工作。」等語，而
      原告就曾輝艷、楊佳霖、薛榮化、陽躍娥、郭逢春、傅宗
      立、魏清雄等人之離職報告書，均批准予離職。依上開曾
      輝艷、楊佳霖、薛榮化、陽躍娥、郭逢春、傅宗立、魏清
      雄等人之離職報告書記載，原告於未與被告續約後，並未
      為曾輝艷、楊佳霖、薛榮化、陽躍娥、郭逢春、傅宗立、
      魏清雄等人安排工作，以致其等離職另謀出路，且於其等
      離職時，未見挽留，原告主張其因曾輝艷、楊佳霖、薛榮
      化、陽躍娥、郭逢春、傅宗立、魏清雄等人離職，而遭受
      莫大損失，顯屬無稽。末按，原告復就曾輝艷、楊佳霖、
      薛榮化、陽躍娥、郭逢春、傅宗立、魏清雄等人離職時，
      有竊取原告規章、勤務制度及智慧財產權，並惡意承接原
      告管理服務業務之事實，未能舉證證明，實難僅以承攬被
      告社區管理維護、保全業者，於執行職務時，委派原告曾
      經僱用之員工到場服務，即謂被告有惡意挖角之故意行為
      存在。
五、綜上所述，原告既未能舉證證明被告有違反系爭綜合管理服
    務合約第12條之約定，而對原告負給付違約金之義務存在，
    則原告主張被告對其應負違約責任，於法無據，從而，原告
    基於契約之違約金給付請求權之法律關係，訴請被告應給付
    原告78萬元及自起訴狀繕本送達翌日起，至清償日止，按年
    息百分之五計算之利息，為無理由，應予駁回。又原告之訴
    既經駁回，其假執行之聲請，失所附麗，應併予駁回。
六、訴訟費用負擔之依據：民事訴訟法第78條。
中    華    民    國    98    年    2    月    11    日
                  民事第四庭    法  官  王金洲
正本係照原本作成。
如對本判決上訴，須於判決送達後20日內向本院提出上訴狀。
中    華    民    國    98    年    2    月    11    日
                                書記官  魏愛玲


司法院資訊處製作；財團法人民間司法改革基金會備份。
